【裁判字號】    99,消債更,40
【裁判日期】    991130
【裁判案由】    更生
【裁判全文】
臺灣桃園地方法院民事裁定            99年度消債更字第40號
聲  請  人
即債務人    高斌哲
上列當事人因消費者債務清理事件聲請更生及保全處分，本院裁
定如下：
    主  文
更生及保全處分之聲請均駁回。
聲請費用由聲請人負擔。
    理    由
一、按債務人與金融機構協商成立者，不得聲請更生或清算，但
    因不可歸責於己之事由，致履行顯有重大困難者，不在此限
    ，消費者債務清理條例第151 條第5 項定有明文。又聲請更
    生或清算不合程式或不備其他要件者，法院應以裁定駁回之
    ，但其情形可以補正者，法院應定期間先命補正，復為同條
    例第8 條所明定。
二、本件聲請意旨略以：聲請人於消費者債務清理條例施行後，
    曾以書面向最大債權銀行日盛國際商業銀行股份有限公司（
    以下簡稱日盛銀行）請求共同協商債務清償方案，當時雖達
    成自民國97年11月起，分72期、利率0%、每月償還新臺幣（
    下同）5,000 元，第73期之後再另簽協議書之方案；惟協商
    後未久即逢過年，家裡需要用錢，聲請人亦忘記繳納協商款
    ，且聲請人需扶養3 名幼子，是確有無法清償之情事終致不
    得不毀諾。聲請人無力繼續履行協商條件，顯因非可歸責於
    己之事由，致履行有重大困難，且其無擔保或無優先權之債
    務總額未逾1,200 萬元，復未經法院裁定開始清算程序或宣
    告破產，爰依法聲請更生云云。
三、經查：
    (一)聲請人前於97年10月間與最大債權銀行日盛銀行達成分期
      還款債務協商，自97年11月10日起，分72期、年利率為0%
      ，每期攤還5,000 元，並經臺灣臺北地方法院以97年度消
      債核字第10089 號民事裁定予以認可在案，有上開協議書
      、前置協商申請書及裁定在卷可稽，堪信為真。而聲請人
      於成立協商後，繳納約5 期協商款後，於98年2 月毀諾等
      情，業據債權銀行陳報在卷。
    (二)聲請人提出財政部台北市國稅局97年度綜合所得稅各類所
      得資料清單、全國財產稅總歸戶財產查詢清單、中華民國
      身心障礙手冊、重大傷病免自行部分負擔證明卡、薪資轉
      帳存摺、戶籍謄本、臺灣士林地方法院執行命令、臺灣臺
      北地方法院97年度消債核字第10089 號民事裁定、前置協
      商機制協議書、財產及收入狀況說明書、債權人清冊、債
      務人清冊各1 份，以證明聲請人所述之財務狀況。
    (三)再查：
      1.依卷附聲請人之電子閘門財產所得調件明細表所示，聲
        請人97年間之平均月收入約59,652元、98年間之平均月
        收入約為61,098元，而聲請人係於97年10月間與最大債
        權銀行協商成立，於98年2 月間毀諾，是聲請人於協商
        成立時以至毀諾時之薪資狀況並無顯著之變動，且有微
        幅增加之情。
      2.聲請人另稱其每月必要生活須支出租金9,500 元、交通
        費7,600 元、醫療費4,500 元、膳食費30,000元，及3
        名子女之扶養費共30,000元。惟查：
        (1)聲請人目前已無租屋，且其配偶與小孩目前暫與其配
          偶之父母同住，而聲請人目前住於公司宿舍，業具聲
          請人於99年7 月2 日之訊問期日自陳，是聲請人前開
          租金9,500 元、交通費7,600 元，即非實際必須支出
          之費用，應予刪除。而聲請人本身之必要生活費用，
          本院認以行政院主計處公告之98年度每人每月最低生
          活費9,829 元計列之，始屬合理。
        (2)另聲請人又稱，其需支出3 名未成年子女之扶養費各
          10,000元（分別為86年12月13日、89年11月23日、93
          年4 月2 日生）等語；惟觀諸聲請人配偶95年度至98
          年度之財產所得調件明細表所示，聲請人配偶之月平
          均收入分別為67,654元、58,782元、69,691元、55,8
          85元，復參以行政院主計處公告之98年度最低生活費
          （以每年家庭收支調查，計算出平均每人每月消費支
          出之百分之60為最低生活費），臺灣省（含桃園縣）
          平均每人每月最低生活費為9,829 元，且上開統計係
          對於15歲以上就業人口所做統計（此參行政院主計處
          網站名詞解釋可知），因此對於聲請人目前未滿15歲
          之子女，其扶養金額並無法直接等同於每人每月最低
          消費支出，且應與配偶共同負擔之。因此，本院認以
          每月8,846 元為聲請人每月必要支出之扶養費用，始
          為適宜（計算式：9,829 ×0.6 ×3 ÷2 ≒8,846 ）
          。雖聲請人89年11月23日出生之長子為重度多重障礙
          患者，惟目前國內設有多所啟智（啟聰）學校，特殊
          教育之學費與一般公私立學校相差無幾，聲請人雖主
          張需另外支出醫療之費4,500 元，惟又未提出相關醫
          療費用之單據以釋明此部分之支出，是其此部份額外
          支出，尚非可採。
        (3)綜上，聲請人每月之必要生活費用以及必要之扶養費
          支出，合計為18,675元。從而，依聲請人成立協商時
          之每月平均收入59,652元，扣除每月協商還款金額5,
          000 元、必要生活支出以及扶養費18,675元後，尚餘
          有35,977元可資應用，並無不能履債之情形。
      3.再查，聲請人主張其前因車禍事件與第一產物保險股份
        有限公司達成調解，自99年8 月5 日起每月需給付8,00
        0 元之款項，此部份亦經本院依職權調閱99年度保險簡
        調字第22號卷，堪信為真，是此部份應列入聲請人目前
        之每月必要支出。復查，日盛銀行於99年9 月7 日之訊
        問期日提供聲請人月繳12,000元（包含資產管理公司之
        債務）之協商方案，則以聲請人約6 萬元之月薪扣除生
        活必要費用9,829 元、扶養費8,846 元以及調解款項8,
        000 元，仍餘約33,325元可供履行協商款，尚應無不能
        清償或不能清償之虞。
四、綜上所述，難認聲請人有履行協商而有重大困難情形，是核
    與消費者債務清理條例第151 條第5 項但書規定之要件不合
    ，聲請更生之要件不備，且又無從補正，揆諸前開說明，自
    應駁回其更生之聲請。又聲請人之更生聲請既經駁回，其聲
    請保全處分即失所附麗，應併予駁回。
五、爰裁定如主文。
中    華    民    國    99    年    11    月    30    日
                  民事第三庭     法  官  陳心婷
上為正本係照原本作成
如不服本裁定，應於裁定送達後10日內，以書狀向本院提出抗告
，並繳納抗告費新臺幣1 千元。
中    華    民    國    99    年    11    月    30    日
                                 書記官  林君燕

司法院資訊處製作；財團法人民間司法改革基金會備份。
